【裁判字號】    91,易,1594
【裁判日期】    920304
【裁判案由】    偽造文書
【裁判全文】
臺灣桃園地方法院刑事判決                        九十一年度易字第一五九四號
    公  訴  人  臺灣桃園地方法院檢察署檢察官
    被      告  甲○○
右列被告因偽造文書案件，檢察官聲請簡易判決處刑（九十年度偵字第一二八０四號
），經本院桃園簡易庭受理後（九十年度桃簡字第一三二五號），認為不宜逕以簡易
判決處刑，改依通常程序審理，本院判決如左：
    主  文
本件免訴。
    理  由
一、公訴意旨略以：被告甲○○（另逃亡案件業經國防部北部地方軍事法院桃園分院
    判決有期徒刑十月確定，並已執行完畢）曾因犯違反麻醉藥品管制條例案件，於
    民國八十七年三月二十七日，經臺灣桃園地方法院八十六年度易字第四三二二號
    判處有期徒刑六月，於八十七年五月二十二日易科罰金執行完畢。猶不知悔悟，
    利用原為陸軍裝甲第五四二旅裝步第一營營部連一兵（下稱陸軍裝甲第五四二旅
    ），於八十九年九月三十日起，奉派至國軍新竹醫院擔任住院病患洪尚維看護勤
    務，並依規定於每日以電話向連上安全士官回報看護狀況之便，明知洪尚維（另
    案偵辦中）巳病癒，應於同年十月六日十四時許，返回營部，竟與洪尚維二人基
    於共同犯意之聯絡，於同月九日起，連續以電話謊報偽稱因洪尚維於國軍松山醫
    院留院觀察，仍在執行看護勤務之安全回報，使安全士官登載於陸軍裝甲第五四
    二旅之安全士官簿，足以生損害於陸軍裝甲第五四二旅之正確性，並使安全士官
    將該安全士官簿交由該連連長林家全上尉審閱，嗣因該連連長查覺有異，而於同
    年十月二十四日九時許，令該連輔導長陳大鈞少尉至國軍松山醫院查核，始知上
    情，因認被告甲○○涉有刑法第二百十六條、第二百十四條之使公務員登載不實
    罪嫌等語。
二、按案件曾經判決確定者，應諭知免訴之判決，刑事訴訟法第三百零二條第一款定
    有明文，又牽連犯之一部分既經判決確定，其效力即及於其他部分，關於其他部
    分之另一公訴，自應諭知免訴（最高法院三十二年非字第四六號判例意旨參照）
    。
三、經查本件被告甲○○自八十九年九月三十日起，經當時連長王國信之指派至國軍
    新竹醫院擔任住院病患洪尚維之看護勤務，應於同年十月六日十四時許，返回營
    部，惟竟潛逃不歸，並於同年十月六日至二十三日期間，每日以電話向該連安全
    士官安全回報，謊稱洪尚維仍在醫院留院觀察，使該安全士官將此不實事項登載
    於安全士官簿之事實，由陸軍裝甲第五四二旅司令部函送國防部北部地方軍事法
    院桃園分院檢察署偵查後，認被告甲○○所為係犯陸海空軍刑法第九十三條第三
    款「無故離營」罪嫌及刑法第二百十四條之使公務員登載不實罪嫌，而上開二罪
    有方法、目的之牽連關係，而於九十年一月四日以（九０）園偵訴字第００一號
    提起公訴，嗣經國防部北部地方軍事法院桃園分院（下稱軍事法院）審理後，認
    為被告甲○○所犯使公務員登載不實罪部分與無故離營罪部分並無方法、目的之
    牽連關係，而於九十年五月二十一日以九十年桃判字第一０二號判決被告甲○○
    故離營部分判處有期徒刑十月，另所犯使公務員登載不實罪部分，因國家安全法
    第八條第二項但書之規定，該軍事法院並無審判權，而諭知不受理之判決，並移
    送臺灣桃園地方法院檢察署續行偵辦後起訴，該判決並於九十年七月二十六日確
    定在案（下稱前案），此有前開起訴書、前案判決書在卷可稽，並有卷附之國防
    部北部地方軍事法院桃園分院檢察署八十九年十月三十一日園檢乙字第一二五號
    卷及國防部北部地方軍事法院桃園分院九十年一月五日桃審字第００四號卷影本
    核閱屬實。惟本件被告甲○○於八十九年九月間，服役於陸軍第五四二旅裝步第
    一營營部連一兵，於同年九月三十日起受該連連長王國信指派至國軍新竹醫院擔
    任住院病患洪尚維看護勤務，依規定洪尚維應於同年十月六日出院後返回部隊，
    惟被告於八十九年十月六日因無心返回部隊，即與洪尚維基於逃亡之犯意聯絡，
    未依規定時間返回部隊等情，業據被告於上開軍事法院調查時供稱：「（何時起
    意逃亡？）十月六日，洪尚維出院當天」等語（見國防部北部地方軍事法院桃園
    分院九十年三月二十七日調查筆錄）屬實，並有國軍新竹醫院寄醫出院人員歸隊
    通知單在卷可證（見國防部北部地方軍事法院桃園分院檢察署偵查卷），又被告
    應於擔任看護期間每日向連之安全士官安全回報乙節，亦據證人王國信即當時擔
    任該連連長於軍事法院證稱：「因為當時我要下任連長職務，業務很多，所以我
    告訴甲○○於九十年九月三十日開始擔任看護時，每天電話給安全士官做安全回
    報，再由安全士官給我回報，．．．」等語（見軍事法院九十年三月六日調查筆
    錄）明確，核與被告於本院調查時供稱：「（有無規定說每天打電話回去？）有
    ，有要求說每天要安全回報」等語（見本院九十一年十二月二十三日訊問筆錄第
    三頁、第四頁）相符，足見證人王國信係要求被告甲○○每天打電話安全回報，
    藉以查核被告甲○○與洪尚維之動態，則被告甲○○於八十九年十月六日逃亡後
    ，至同年月二十三日返回部隊期間，仍每天打電話安全回報，其係為達到其逃亡
    不被發覺之目的，此據被告甲○○於軍事檢察官偵訊時供稱：「我必須每天向連
    上回報洪員（洪尚維）狀況，才能達到放假目的，否則連上會起疑」等語（見上
    開軍事法院檢察署軍事檢察官八十九年十一月八日偵查筆錄）可據，足見被告於
    逃亡後，仍每天打電話向連上安全士官為安全回報，此部分使公務員登載不實之
    罪與前開被告甲○○無故離營之逃亡罪部分，兩罪間確有方法、目的之牽連關係
    ，為牽連犯，顯係裁判上一罪，軍事法院就被告甲○○所犯使公務員登載不實之
    罪嫌予以不受理之判決，而公訴人就該部分向本院重行起訴，容有誤會，是本件
    被告所犯無故離營之逃亡罪部分，既經軍事法院判處有期徒刑十月確定，其一部
    事實已經判決確定，則依前開法律規定，本件應為諭知免訴之判決。
四、本件原由公訴人聲請簡易判決處刑，本院桃園簡易庭認有刑事訴訟法第四百五十
    一條之一第四項第一款之情形，而改依通常程序審理判決，附此敘明。
據上論斷，應依刑事訴訟法第四百五十二條、第三百零二條第一款，判決如主文。
本案經檢察官陳俊茂到庭執行職務。
中        華        民        國      九十二   年     三    月    四    日
                                臺灣桃園地方法院刑事第二庭
                                    審判長法  官   徐培元
                                          法  官   林恆吉
                                          法  官   許乃文
右正本證明與原本無異。
如不服本判決，應於判決送達後十日內向本院提出上訴狀( 應附繕本 )，上訴於
臺灣高等法院。
                                          書記官   王曉雁
中        華        民        國       九十二    年    三   月    十    日


司法院資訊處製作；財團法人民間司法改革基金會備份。
